臺灣臺中地方法院民事裁定
111年度家暫字第216號
聲  請  人  吳美滿  
相  對  人  吳林碧香
上列當事人間因監護宣告事件（111年度家補字第2685號），聲
請暫時處分，本院裁定如下：
    主    文
一、相對人吳林碧香於本院111年度家補字第2685號監護宣告事
    件裁判確定或終結前，就其名下中華郵政股份有限公司臺中
    大坑口郵局局號0000000帳號0000000號帳戶、臺中地區農會
    大坑分部帳號00000-00-000000-0號帳戶、臺灣銀行帳號000
    000000000號帳戶內之存款，得在每月共新臺幣5萬元範圍內
    為提領、匯出、動支或其他處分行為；逾此部分，禁止任何
    人為上開提領等處分行為。
二、程序費用由相對人負擔。
    理    由
一、聲請意旨略以：
  ㈠聲請人、關係人吳岳章均為相對人之子女，相對人於民國111
    年11月10日經中山醫學大學附設醫院診斷患有失智症、阿茲
    海默氏症，精神狀況漸差，記憶力、識別能力衰退，致有不
    能為意思表示或受意思表示或不能辨識其意思表示效果之情
    形，已向本院聲請對相對人監護宣告。
  ㈡詎吳岳章趁相對人精神狀況日趨衰退之際，竟無視相對人不
    願出售房地之意，變賣相對人名下之北屯區青萍段311地號
    土地、同段182建號建物（下稱系爭房地），系爭房地於111
    年11月17日已移轉登記為第三人所有。為保護相對人最佳利
    益及保存其財產所必要，爰依家事事件法第85條及家事非訟
    事件暫時處分類型及方法辦法第16第3款至第5款規定，提起
    本件聲請等語。
  ㈢並聲明：於本案監護宣告裁判確定或因其他事由終結前，相
    對人吳林碧香得自其名下中華郵政股份有限公司臺中大坑口
    郵局帳號00000000000000號帳戶、臺中地區農會大坑分部帳
    號00000-00-000000-0號帳戶、臺灣銀行帳號000000000000
    號之帳戶存款，每月共新臺幣3萬元範圍內為提領、匯出、
    動支或其他處分行為；逾此部分，禁止任何人為上開提領等
    處分行為。
二、本院之判斷：
  ㈠法院就已受理之家事非訟事件，除法律別有規定外，於本案
    裁定確定前，認有必要時，得依聲請或依職權命為適當之暫
    時處分，但關係人得處分之事項，非依其聲請，不得為之；
    關係人為前項聲請時，應表明本案請求、應受暫時處分之事
    項及其事由，並就得處分之事項釋明暫時處分之事由；第一
    項暫時處分，得命令或禁止關係人為一定行為、定暫時狀態
    或為其他適當之處置；家事事件法第85條第1項至第3項定有
    明文。次按法院受理家事事件法第164條第1項第1款監護宣
    告事件後，於為監護宣告或本案裁定確定前，得為禁止關係
    人處分應受監護宣告人之財產、保存應受監護宣告人財產所
    必要之行為；法院核發前項暫時處分，應審酌應受監護宣告
    人之最佳利益；依家事事件法第85條第5項授權司法院訂定
    之「家事非訟事件暫時處分類型及方法辦法」第16條第1項
    第3款、第4款及第2項並有明文。又法院受理家事非訟事件
    ，於必要時命為適當之暫時處分，其方法由法院酌量定之，
    不受當事人聲明之拘束，但以具體、明確、可執行並以可達
    本案聲請之目的者為限，不得悖離本案聲請或逾越必要之範
    圍，家事事件審理細則第92條亦有明文。　　　
  ㈡經查：
  ⒈聲請人主張相對人吳林碧香現精神狀況差，記憶力及識別能
    力衰退，經本院以111年度家補字第2685號監護宣告事件調
    查在案之事實，此據聲請人提出戶籍謄本、相對人吳林碧香
    之中山醫學大學附設醫院111年11月10日診斷證明書、家事
    聲請狀為憑，並經本院依職權調取上開監護宣告事件卷宗核
    閱無訛，自堪信真實。
  ⒉聲請人復主張相對人吳林碧香於意識清楚時曾明確表明無出
    售系爭房地之意願，然系爭房地竟於111年11月17日以買賣
    為原因移轉登記給第三人乙情，業據聲請人提出系爭房地之
    第一類謄本、異動索引、戶籍謄本、相對人吳林碧香與子女
    對話譯文、永慶房仲網站列印資料為證。是相對人吳林碧香
    出售其系爭房地之時點意識是否清楚顯有疑義。再依聲請人
    所提出財團法人臺中市私立長生老人長期照顧中心照護費用
    單，及上開診斷證明書，可知相對人吳林碧香為受機構照護
    之人、其認知方面尚在治療中，相對人吳林碧香恐較難以自
    行管理、運用個人之存款，是為確保相對人吳林碧香之財產
    安全，避免其名下財產遭任何人利用或為不當處分，造成日
    後難以回復之重大損害，是於本院就相對人吳林碧香為監護
    宣告等事件確定或其他事由終結前，自有暫時限制處分相對
    人吳林碧香名下財產之必要性及急迫性。而參酌前揭照護費
    用單，可見相對人吳林碧香目前每月有相當之醫療養護等費
    用需支出，則此等費用由相對人吳林碧香自身之存款、退休
    金支付，應屬合理，故本件應無全面凍結相對人吳林碧香主
    要資金來源即中華郵政股份有限公司臺中大坑口郵局局號00
    00000帳號0000000號帳戶、臺中地區農會大坑分部帳號0000
    0-00-000000-0號帳戶、臺灣銀行帳號000000000000號帳戶
    內存款之急迫性與必要性，而僅需限制相對人吳林碧香或任
    何人於每月共5萬元範圍內始得動支該帳戶存款，以避免相
    對人吳林碧香之財產遭浪費或不當使用。
  ⒊綜上，本院斟酌上開各情，認相對人吳林碧香現活均賴他人
    協助處理，每月有醫療、照顧養護費用需支出，為避免相對
    人吳林碧香之帳戶內金額遭不當提匯或處分等，致影響其權
    益，爰裁定如主文第一項所示。
三、依家事事件法第97條、非訟事件法第21條第2 項、民事訴訟
    法第95條、第78條，裁定如主文。
中　　華　　民　　國　　111 　年　 12 　　月　　15　　日
                  家事法庭  法  官 陳佩怡
上正本係照原本作成。
如對本裁定抗告，須於裁定送達後10日之不變期間內，向本院提
出抗告狀（應附繕本）。 
中　　華　　民　　國　　111 　年　12 　　月　　15　　日
                            書記官  林淑慧